最高法院刑事判決　　　　　　　一○○年度台上字第一七一號
上　訴　人　國防部最高軍事法院檢察署軍事檢察官
被　　　告　吳○○
上列上訴人因被告妨害性自主案件，不服國防部最高軍事法院中
華民國九十九年九月十四日上訴判決（九十九年上訴字第十四號
，起訴案號：國防部高等軍事法院檢察署九十八年偵字第三四號
），提起上訴，本院判決如下：
    主  文
上訴駁回。
    理  由
按軍事審判法第一百八十一條第四項規定：當事人不服最高軍事
法院宣告有期徒刑以上，或高等軍事法院宣告死刑、無期徒刑之
上訴判決者，得以判決違背法令為理由，向最高法院提起上訴。
是前開案件向本院提起上訴者，應以原判決違背法令為理由，係
屬法定要件。如果上訴理由書狀並未依據卷內訴訟資料，具體指
摘原判決不適用何種法則或如何適用不當，或所指摘原判決違法
情事，顯與法律規定得為上訴本院理由之違法情形，不相適合時
，均應認其上訴為違背法律上之程式，予以駁回。本件上訴人國
防部最高軍事法院檢察署軍事檢察官上訴意旨略稱：(一)、初審法
院於審理中傳喚被害人A1、A2及證人A3（A1、A2、A3之姓名年籍
資料均詳卷）到庭作證，認被告吳○○有於民國九十五年六月三
十日前，連續對A1為猥褻行為三次之犯行，已說明其為上開認定
所依憑之證據及理由。而原審對被告為起訴效力所及，即其於「
九十四年間一次、九十五年一月一日至六月三十日以前某日一次
」猥褻犯行部分，未予審理，復未說明初審判決就此部分之認定
有何違誤之處，於法有違。(二)、原判決僅認定被告有原判決事實
欄所載之犯行，其對於被告於、九十五年一月一日至六月三十
日以前某日，違反A1之意願脫其衣褲，撫摸其下體而為猥褻行為
一次；、九十三年間某日，在其住處內，趁A2入浴時闖入，違
反A2之意願而撫摸其下體猥褻一次；、九十三年至九十五年間
，在其住處內，趁A2午睡而不知抗拒之際，以手伸入A2內褲或隔
著外褲撫摸其下體之方式，對其為猥褻行為四次；、九十三年
間某日，趁A2熟睡不知抗拒之際，以手指伸入A2之陰道內，對A2
施以性交行為一次；、九十六年七至八月間某日，趁A2午睡不
知抗拒之際，以手伸入A2內褲內撫摸其下體一次犯行部分，卻以
初審判決認定被告涉犯上開各罪，均僅憑Al、A2於初審審理時之
指述，且其對於與起訴事實有差異部分未予查明，致起訴事實與
初審判決所認定之事實，二者混淆不清，即率為有利於被告之論
斷。又原判決並忽視Al未同意被告猥褻行為之供述，率以Al已滿
十七歲，其本意係曲從被告為由，改判論處被告因親屬關係利用
其監督權勢而為猥褻行為罪刑。然原判決未考量Al、A2之供述，
均係經仔細回想及審慎思考，且彼等若非親身經歷而記憶深刻，
焉能憑空杜撰虛偽情節而為前後一致之陳述。另衡諸Al、A2與被
告間之關係，彼等亦無設詞陷害被告之理。乃原判決竟不採Al、
A2就該部分之供述，而為有利於被告之論斷，於法有違。(三)、依
被告之身分及其與Al、A2間之關係，其僅為逞一己私慾而長期對
Al、A2施以侵害，其對Al、A2之身心危害甚鉅，事後復避重就輕
飾詞狡辯，而本件並有兒童及少年福利法第七十條第一項前段之
法定加重事由。乃原判決竟僅量處被告應執行有期徒刑四年八月
，其量刑顯屬過輕，於法有違等語。
一、關於上訴人對被告有罪上訴部分：
經查：原判決認定被告有原判決事實欄所記載，即對未滿十四歲
之女子，以其他違反其意願之方法，而為猥褻之行為；成年人故
意對於少年，因親屬關係利用其監督之權勢而為猥褻之行為犯行
，係以訊據被告對前揭犯行坦承不諱，核與A1、A3所證述之情節
大致相符。又A1於九十八年間某日遭被告猥褻時，其年齡已滿十
七歲，已有表達是否拒絕性行為之能力，而依A1於警詢、偵查及
初審審理中證述各情以觀，其均未指摘被告該次有使用違反其意
願之方法，且其亦未有試圖逃離、求救、反抗，或以言詞、動作
表達不願意之意，其原因係畏懼被告之權勢，害怕被告會因其拒
絕而生氣，其有相當程度之壓抑而曲從被告之意，被告此部分係
因親屬關係而利用其監督之權勢，對A1為猥褻之行為，堪認被告
自白各情係屬事實等情。原判決並說明：初審軍事法院軍事檢察
官於起訴書中雖另指：被告自九十一年至九十三年間，另多次違
反A1之意願，撫摸其下體而予以猥褻等情。然查被告否認有原判
決事實欄所載以外之犯行，而A1關於此部分相關證述各情，並無
補強證據可資佐證而足認確屬事實，尚難單憑A1就此部分不盡明
確之供述，即遽認被告有初審軍事法院軍事檢察官所指之上開犯
行，本應就此部分為被告無罪之諭知，惟因初審軍事法院軍事檢
察官認此部分與被告九十三年間之犯行部分，具有連續犯裁判上
一罪之關係，爰就此部分不另為被告無罪之諭知；另敘明：初審
判決認定被告另有其他犯行部分，係僅憑A1片面證述各情為其依
據，然此部分亦無補強證據可資佐證而足認確屬事實，尚難單憑
A1就此部分不盡明確之供述，即遽認被告有初審判決所認定之其
餘犯行，初審判決之認定記載為有違誤等情，予以綜合判斷。因
而撤銷初審判決，改判論處被告對未滿十四歲之女子，以其他違
反其意願之方法，而為猥褻之行為；成年人故意對於少年，因親
屬關係利用其監督之權勢而為猥褻之行為罪刑，已於判決內說明
其所憑之證據及其認定之理由。按證據之取捨與證據之證明力如
何，均屬事實審法院得自由裁量、判斷之職權；苟其此項裁量、
判斷，並不悖乎通常一般之人日常生活經驗之定則或論理法則，
又於判決內論敘其何以作此判斷之心證理由者，即不得任意指摘
其為違法，而據為向本院提起上訴之合法理由。原判決綜合上述
各項證據資料，據以認定被告確有如原判決事實欄所載之犯行，
並論斷不能證明被告有初審軍事法院軍事檢察官所指及初審判決
所認定之其餘犯行等情，乃其採證認事調查職權之合法行使，不
容任意指為違法。原判決已說明不能證明被告有初審軍事法院軍
事檢察官所指及初審判決所認定之其餘犯行之理由，上訴意旨指
摘原判決就起訴效力所及，即上訴意旨(一)、(二)、所載部分未予
審理，於法有違云云，並非有據。又量刑輕重係屬事實審法院得
依職權自由裁量之事項，茍已斟酌刑法第五十七條所列情狀而未
逾法定刑度，即不得遽指為違法。原判決已敘明如何依刑法第五
十七條之規定斟酌被告犯罪之一切情狀，於法定刑內量處被告如
原判決主文欄所示刑度之理由，上訴意旨任意指摘原判決量刑不
當，並非有據。綜上，上訴人徒憑己意或就原判決已有說明之事
項，或就原審判斷證據證明力之合法職權行使，漫指其違法，重
為單純事實上之爭執，難謂係適法上訴本院之理由，其此部分上
訴違背法律上之程式，應予駁回。
二、關於上訴人對被告無罪上訴部分：
按軍事審判法第一百八十條第六項規定：「對於上訴軍事法院之
判決，除依本法上訴最高法院或高等法院者外，不得再上訴。」
本件被告被訴如原判決附表所示部分，原判決均為被告無罪之諭
知，經核非屬上開得向本院提起上訴之案件。又初審軍事法院軍
事檢察官起訴書指被告被訴如原判決附表所示部分，其與被告有
罪部分係犯意各別，應予分論併罰（九十八年訴字第二八號卷第
六頁），則其二者間自無何修正前連續犯等裁判上一罪之關係。
依上開說明，如原判決附表所示部分既經原審判決，自不得上訴
於本院。上訴意旨(二)至竟復對此部分向本院提起上訴，顯為
法所不許，應併予駁回。
據上論結，應依軍事審判法第二百零六條第一項，刑事訴訟法第
三百九十五條前段，判決如主文。
中    華    民    國  一○○  年    一    月   十三   日
                      最高法院刑事第一庭
                          審判長法官  董  明  霈  
                                法官  張  清  埤  
                                法官  張  祺  祥  
                                法官  張  春  福  
                                法官  林  勤  純  
本件正本證明與原本無異
                                      書  記  官  
中    華    民    國  一○○  年    一    月  二十一  日
                                                     M